臺灣桃園地方法院民事判決　九十一年度桃勞簡字第二四號
　　原　　　告　　甲　○
　　法定代理人　　乙○○
右當事人間請求確認僱傭關係存在事件，本院判決如左：
    主      文
原告之訴及假執行之聲請均駁回。
訴訟費用由原告負擔。
    事      實
壹、原告方面：
一、聲明：被告應給付原告新台幣（下同）十八萬三千七百零五元。並陳明願供擔保
    請准宣告假執行。
二、陳述：原告於民國（下同）八十九年十月一日受雇被告公司，擔任運輸部司機，
    約定每月薪資四萬五千元，惟因工作時間長，被告未依勞動基準法第二十四條規
    定，應發給延長工時工資，爰依勞動基準法第二十四條規定請求被告給付八十九
    年十月至九十年二月延長工時之工資十六萬九千七百零五元。次依勞動基準法第
    三十條第一項、同法第三十六條規定，原告每月實際應工作天數應為二十四天，
    每月可休假六天，然被告要求原告每月只能休假五天，另一天被告願意加發一千
    元為補貼，但被告卻一直未予補貼，計自八十九年十月至九十年二月五個月間，
    被告應給付原告休假期間工資五千元；又依勞動基準法第三十二條第三項、第二
    十四條第三款規定，因天災事變或突發事件，必須於正常工作時間以外工作者，
    雇主得將同法第三十條規定之工作時間延長，延長之工作時間，雇主應加倍發給
    工資，並應於事後補給勞工適當之休息，查自八十九年十月至九十年二月，原告
    因出貨台中、台東、花蓮等地，連續工作二天以上者達六次，被告應每次加給補
    休假工資一千五百元，共計九千元。
三、對被告抗辯之陳述：依到勤打卡單記載，原告常至晚間二十一時、二十二時才下
    班，係因被告公司每日排定班表，要求原告跑車趟，並未有如被告所稱未跑車在
    公司無所事事之情形，至如有在正常上下班時間無工作可資指派情形，乃被告公
    司於工作管理調配有管理不當之缺失，不可作為拒付員工加班費之理由。且依勞
    動基準法第二條第一項第三款關於工資之規定，被告所給付各項薪資均為經常性
    給付，與勞動基準法第二十四條所定之延長工時定義全然不同，被告豈可將固定
    之經常性給予工作津貼誣指為加班費？又勞動基準法第三十二條所訂延長工作時
    間最高不得超過四十六小時，乃限制雇主不得強迫勞工超過法定之延長工時規定
    ，非用以計算加班費之基礎。而依勞動基準法第三十條第一項規定，勞工每日、
    每週正常工作時間均有限制，同法第三十六條亦規定勞工每七日中應有一日休息
    時間作為例假，被告主張應按每月工作總時數二百四十小時計算時薪，亦有違法
    之嫌，雖依被告出勤表明載員工工作總時數為每月一百九十二小時，然勞動基準
    法第三十條第二項已修正為每二周工時不超過八十四小時，故九十年一月、二月
    間原告每月薪資應依每月一百七十六小時計算時薪。
四、證據：提出勞資爭議協調會會議記錄一件、薪資單、存証信函、被告公司函各一
    件為證。
貳、被告方面：
一、聲明：
（一）駁回原告之訴及假執行之聲請。
（二）如受不利判決，願供擔保請准宣告免為假執行。
二、陳述：
（一）原告起訴內容，除加班費之請求外，餘均屬訴之追加，被告已於九十一年九月
      十八日言詞辯論程序中為不同意之陳述，故原告超過加班費部分訴之追加不合
      法，應予駁回。
（二）首按勞動基準法第二十四條規定，雇主延長勞工工作時間者，依所列標準加給
      之，可知延長工作時間應支付加班費係以雇主要求原告為之為必要。查原告原
      任職被告公司運輸部，擔任貨車司機，依據該部主管調度，負責駕駛貨車運送
      貨物之工作，而被告公司所屬運輸部司機眾多，雖下班後實際上仍有零星出車
      之必要，但因出車機會並不頻繁，故所屬員工為多賺取薪資貼補家用，多會自
      願留下等候出車機會，被告亦會本於體恤所屬員工此種自動自發精神，依實際
      出車趟數發與工作津貼以玆補償，原告於任職期間，為多領取薪資貼補家用，
      亦與其他司機一樣，下班後自願留在公司等候出車機會，其對此種作法知之甚
      詳，亦無異議，詎事後竟以雇主要求員工為之要求被告支付加班費，核與上開
      法文要件不符。其次，基於有加班事實始得支領加班費原則下，原告亦無權要
      求被告公司支付延長工時之加班費，蓋被告於下班後仍須出車機會並非固定且
      不頻繁，加以許多員工均自願留下等候出車機會，故須以排班方式分配出車情
      形，以致大多時間均浪費在等候出車上，原告雖常遲至晚間二十一時、二十二
      時下班，實際上大多數時間均處於無所事事，而非工作狀態，對被告公司並無
      太大助益，故原告以此請領加班費，顯失立場。
（三）且原告跑大貨車，初時到原告公司應徵時，為顧及原告常須開車在外，工作時
      間難以稽核，無從客觀衡量其工作時間，且原告每於正常上下班時間內並無工
      作可資指派，真正須工作又將罹或已罹下班時間，與勞動基準法加班定義係針
      對一般上下班時間內均須工作之勞工而設，未考慮運輸業司機之工作特性，故
      兩造約定原告每月薪資四萬五千元，薪資結構除與其他員工相同之底薪、伙食
      津貼、交通津貼、車輛維護獎金及行動補貼共計二萬元之基本薪資外，另有工
      作津貼每月二萬五千元，該工作津貼實已包括原告加班時間加班費在內。再者
      ，如原告跑台中、花蓮、台東等較遠車趟時，被告另補貼六百元至一千元不等
      之其他津貼，則兩造於締結勞動契約之初既已約定加班費給付方式，原告再要
      求給付加班費，自屬無據。且依勞動基準法第三十二條第二項規定，以原告基
      本薪資二萬元、每月工時二百四十小時為計算基礎，原告每月加班上限四十六
      小時，前二十三小時加給工資三分之一，後二十三小時加給工資三分之二計算
      ，原告每月加班費僅三千八百四十元，衡諸原告每月薪資達四萬五千元，可知
      加班因素確已計入原告薪資中無疑，如依原告主張之計算方式，其於八十九年
      十月至九十一年二月之加班費竟達十七萬七千元，平均每月加班費近四萬，直
      逼原告每月所領薪資總額，顯不符於常情。
（四）退步言，鈞院如認原告得請求加班費，則原告請求之金額亦不合理。蓋原告每
      月薪資雖為四萬五千元，然此係包含每月二千元之全勤獎金，故其實際月薪為
      四萬三千元，依每月三十日、每日八小時計算，其時薪為一百七十九元。又原
      告所主張每日正常工作時間為早上八點至晚上五點，乃被告公司內勤人員之工
      作時間，而司機工作時間並不固定，為免司機為領加班費而延誤回公司時間，
      其下班時間應較內勤人員晚一個小時，故以超過十八時始開始計算加班時間較
      為合理，再依原告於鈞院審理中自承其有與黃金春談過年後調整薪資等語，可
      認原告對過年前薪水並無異議，故加班費計算應只限於九十年一、二月份而已
      ，查原告九十年一月份加班二小時以內者計六點五個小時，超過二小時以上者
      計三點五個小時，二月份加班二小時以內有十點五個小時，超過二小時以上者
      為二點五個小時，故原告所得請求之加班費僅五千五百八十九元。
三、證據：提出原告與訴外人李浩然自八十九年十月至九十年二月之薪資明細表各五
    件、原告履歷表、加班申請單各一紙、到勤打卡單五張等為證，並聲請訊問證人
    黃金春、徐如東。
    理      由
一、本件原告起訴時原請求被告給付延長工作時間之加班費、應公休而未休及連續工
    作之補休假工資，計十四萬七千六百八十七元，嗣於訴訟進行中之九十一年六月
    四日變更其請求內容為僅請求加班費十七萬七千九百二十四元，復於九十一年九
    月十八日言詞辯論期日變更為請求加班費、應公休而未休及連續工作之補休假工
    資，計十八萬三千七百零五元。被告雖抗辯原告請求應公休而未休及連續工作之
    補休假工資部分為訴之追加，不符民事訴訟法第二百五十五條規定，應予駁回云
    云，惟原告起訴時既已提出此部分主張，嗣後又未撤回此部分之訴，則其此部分
    請求自非訴之追加，而無斟酌是否合於民事訴訟法第二百五十五條規定之必要，
    被告此一程序方面抗辯即無可採。核原告歷次聲明變更，僅單純擴張其應受判決
    事項之聲明，合於民事訴訟法第二百五十五條第一項第三款情形，應予准許，合
    先敘明。
二、查依原告提出勞資爭議協調會會議記錄一件、薪資單等，及被告提出原告自八十
    九年十月至九十年二月之薪資明細表、履歷表、加班申請單、到勤打卡單等，可
    證原告自八十九年十月一日起任職被告公司運輸部，擔任大貨車司機，負責駕駛
    貨車運送貨物之工作，迄九十年二月二十六日後即未再為被告提供勞務，而原告
    任職被告公司期間，每月薪資原則上固定為四萬五千元，如有經主管調派送貨至
    台中、花蓮、台東等地則另補貼六百至一千元不等之其他補貼，被告公司一般員
    工每日工作時間為上午八時起至下午五時止等情，且為兩造所不爭執，均堪信為
    真實。本件原告起訴主張其超時工作，爰依勞動基準法第二十四條規定，請求被
    告發給延長工時工資，被告則以原告所稱所謂加班時間多浪費在等候出車上而無
    所事事，且因司機工作特性，兩造於原告應徵之初即約定原告每月薪資四萬五千
    元，除二萬元之基本薪資外，另有工作津貼每月二萬五千元，該工作津貼實已包
    括原告加班時間加班費在內等語置辯。惟按當事人主張有利於己之事實者，就其
    事實有舉證之責任，民事訴訟法第二百七十七條前段定有明文，又主張常態事實
    者，就其事實無庸舉證，主張變態事者，應就變態事實負負舉證義務，此為舉證
    責任分配原則。依日常經驗，員工無加班之必要，應不致留滯公司無所事事，員
    工雖無事可做卻於工作時間外自願待在工作場所至晚間二十一時、二十二時方離
    去，則非事理之常態，被告抗辯原告雖常遲至晚間二十一時、二十二時下班，實
    際上大多數時間均處於無所事事，而非工作狀態云云，為原告所否認，被告聲請
    訊問之證人即原為被告運輸部經理之黃金春、被告公司現職員工徐如東到庭證稱
    ，在工作時間內雖可能會有無事可做的時候，但員工在工作時間外加班跑趟，會
    事先協調，沒有跑趟的員工有的會留下來清點貨物等語，是依證人證言，原告在
    工作時數以外時間亦應處於工作狀態，此外，被告復未能提出其他證據以實其說
    ，被告此部份抗辯自無足採，是原告確有依其到勤打卡記錄，延長工作時間而工
    作，亦堪信為真。則本件爭點要在於兩造約定勞動契約所應給付原告之工資是否
    即已包含加班費在內，原告還可否再行請求被告給付加班費？
三、按工資由勞雇雙方議定之，但不得低於基本工資；又所謂工資，謂勞工因工作而
    獲得之報酬，包括工資、薪金及按計時、計日、計月、計年以現金或實物等方式
    給付之獎金、津貼及其他任何名義之經常性給與。勞動基準法第二十一條第一項
    、第二條第三款定有明文。而實務上所謂加班費，係雇主延長勞工工作時間時，
    依其延長之工時應給付之工資，自屬勞工因工作所獲得之報酬。如勞工有延長工
    作時間情形，雇主除可選擇依勞動基準法第二十四條規定之最低勞動條件限制給
    予加班費外，揆之首揭法條規定，自亦允許勞雇雙方以議定方式約定加班費之計
    算、給付方式。查原告之薪資結構，底薪、伙食津貼、交通津貼、車輛維護獎金
    及行動補貼等項目總合，每月均為二萬元，另每月固定有工作津貼二萬五千元，
    有被告提出原告八十九年十月至九十年一月份（按：九十年二月份因原告僅上班
    至同月二十六日，故與之前數月薪資總額不同）薪資明細表在卷可參，被告抗辯
    原告所領二萬五千元工作津貼包含加班費在內等語，雖為原告所否認，惟依證人
    黃金春到庭具結證稱：「原告當初是我應徵的，運輸部的工作內容是將客戶的貨
    物按照簽單上面指定的地點、時間送到客戶手裡」、「原先對於大貨車我們是談
    以小貨車跑單的方式（給付薪資），但原告不同意，我們就以外面行情四萬五千
    元來算薪資，所以原告當初的薪資底薪是一萬多元，....  補貼的兩萬五千多那
    是包含業務的超時時間」、「應徵時有與原告說過七點到八點上班，下班時間不
    一定，有可能會到晚上八、九點下班」等語，原告並自承應徵時證人黃金春曾說
    每月薪資固定四萬五千元，且會延長下班時間，但沒有說會有什麼補貼，之後有
    因工作時間過長，向被告反應調整薪資（九十一年三月二十二日、九十一年四月
    二十六日、九十一年八月二十六日言詞辯論筆錄）等情，參以原告不爭執與其同
    時間擔任被告公司大貨車司機之訴外人李浩然，其薪資結構也與原告相同，而被
    告所雇用接替原告之證人徐如東，其底薪、全勤獎金、伙食津貼、交通津貼、工
    作獎金津貼、行動補貼等每月固定為三萬一千元，另超過工作時間工作則是依勞
    動基準法規定計算工資，不固定領有加班津貼與其他補貼，每月薪資總額約在四
    萬元左右，亦據證人徐如東到庭證述綦詳，並有被告提出徐如東、李浩然薪資明
    細存卷可按，足信被告雇用原告與訴外人李浩然時，確是以固定薪資四萬五千元
    ，其中每月工作津貼二萬五千元作為原告超過正常上班時間之延長工時工資之條
    件與原告議定工資。
四、次按各國所以制定勞動基準法保護勞工，乃因如不以此具強制性之法律來介入雇
    主與勞工間之勞動契約，恐勞工因處於經濟上弱者之地位而受雇主之不當剝削，
    使其所得工資不足以滿足基本生活需求，或使其精神、體力不堪負荷，故勞動基
    準法之規定乃最低勞動條件，準此，本件兩造所約定之工資如低於勞動基準法所
    規定基本工資加計延時工資、假日工資之總額，被告自仍有給付原告不足之加班
    費之義務，反之，原告即不得向被告再行請求。經查，原告每月固定薪資四萬五
    千元中二萬五千元是延長工作時間之加班費之約定，已如前述，則原告每月不含
    加班費之基本薪資應為二萬元，又每小時工資之計算，其薪資按月給付者，原則
    上應以月薪資總額除以每月概估三十日、每日八小時計算之，此觀之我國自八十
    一年以來公布每月、每日、每小時基本工資之計算方式自明（如自八十六年十月
    十六日起實施之基本工資，每月為一萬五千八百四十元，每日則為五百二十八元
    ，每小時為六十六元），是原告每小時工資應為八十三元（20000/30/8=83.33，
    元以下四捨五入），另按勞工因出差或其他原因於事業場所外從事工作致不易計
    算工作時間者，除實際工作時間經證明者外，以平時之工作時間為其工作時間，
    勞動基準法施行細則第十八條著有明文，故原告有出車至台中、台東、花蓮等地
    情形，乃於事業場所外工作，其實際工作時間難以掌握，自應以平日八時至十七
    時之工作時間為其工作時間，再者，慮及事業經營需要，事業得要求勞工工作採
    晝夜輪班制，勞動基準法第三十四條第一項就此亦有規定，是如勞工採晝夜輪班
    制者，其工作時間自應以該班次起始時間計算，無由堅以日班工作時間認夜班工
    作時間為所謂「加班」，因之，原告以其因載貨下台中需時二日而將當日晚間起
    至翌日下班止之二十四小時時間均計入加班時間，及將其不爭執係「夜班」工作
    之時間均計入加班費，自嫌無據，準此，依被告提出兩造不爭執真正之原告到勤
    打卡單計算原告加班時間，依勞動基準法第二十四條規定，原告應可得請求加班
    費一萬九千八百七十一元（計算式詳如附表一，元以下四捨五入），退步言，即
    每小時工資依原告所主張八十九年六月二十八日修正前後勞動基準法第三十條規
    定每週工作時數為計算基準，併認原告所主張加班時數為正確，原告亦僅可領得
    加班費七萬四千九百三十三元（計算式詳如附表二，元以下四捨五入），遠低於
    原告已領取加班費（原告已領加班費：25000Ⅹ4+19167 =119167），則原告自不
    得再請求延長工作時間之加班費。
五、另依八十九年六月二十八日修正前勞動基準法第三十條第一項、第三十六條規定
    ，勞工每週工作總時數不得超過四十八小時，每七日中至少應有一日之休息，則
    勞工每月至少應有四天休假，原告主張其每月可休假六天，為被告所否認，原告
    復未就兩造確有約定每月可休假六天一節舉證證明之，則其主張因被告要求原告
    每月只能休假五天，另一天加發一千元為補貼云云，自屬無據，又九十年一月一
    日起勞工每二週工作總時數雖不得超過八十四小時，惟同法第三十六條關於例假
    之規定則未予修正，查原告於九十年一月間分別於一日、七日、十四日、二十一
    日休假，同月二十二日起至二十九日為年假，另同年二月間原告於四日、十一日
    、十八日、十九日、二十五日均有休假，有被告提出原告出勤打卡單存卷可參，
    則原告休假情形並未少於勞動基準法之規定，原告主張其有應休而未休之情形而
    請求被告按每月一千元給付休假期間工資五千元，即無理由。末按勞動基準法第
    四章原則就工作時間、休息、休假等定有規定，同時亦准許雇主於一定條件下為
    延長工時之請求，但就延長之時間另有一定之限制，是同法第三十二條乃係就雇
    主延長勞工工作時間之事由、時數及程序特為規定，其第三項規定之情形係指因
    天災事變或突發事件致雇主必須將同法第三十條規定之工作時間延長言，此由法
    條文義即明，蓋天然災害或突發事故，如颱風、地震等，勞工至工作場所工作風
    險較高，故有必要按平日每小時工資額加倍發給工資，並於事後補給勞工適當之
    休息，然查被告所從事者係貨運司機工作，載運貨物至目的地為其勞動契約內經
    常性之工作，並無因天災、事變或突發事件致須於工作時間以外工作之情形，則
    原告主張被告要求其出貨至台中、台東、花蓮等地，連續工作二天以上，應加給
    補休假工資九千元云云，亦於法無據。
六、綜合前述，原告於被告公司任職期間，固有延長工作時間而工作情形，惟依兩造
    議定工資內容，已就延長工時之加班費按每月固定金額支付，且所支付金額亦逾
    被告給付原告之基本薪資按勞動基準法第二十四條規定計算延長工時工資之總額
    ，原告自不得再向被告請求延長工時之加班費；又依原告之出勤打卡單記錄，被
    告並無令原告在例假日工作之情形，被告復無法證明兩造曾經約定每月應休假六
    天，未休則一天補給一千元等節，則原告主張被告應給付其應休而未休之休假期
    間工資，即無所憑；另原告出貨至台中、台東、花蓮等地，法未明文此種情形雇
    主應加倍發給工資，兩造復未就此特為約定，原告請求被告補給休假工資，亦於
    法未合。從而，原告依兩造間勞動契約，起訴請求被告應給付延長工時之加班費
    、應公休而未休及連續工作之補休假工資，計十八萬三千七百零五元，即無理由
    ，應予駁回。原告之訴既經駁回，其假執行之聲請亦失所附麗，應併予駁回。
七、結論：原告之訴為無理由，依民事訴訟法第七十八條，判決如主文。
中　　　華　　　民　　　國　　九十一　　年　　 十一 　　月　　二十六　　日
                                        臺灣桃園地方法院勞工法庭
~B法　　　官　管靜怡
右為正本係照原本作成
如對本判決上訴須於判決送達後廿日內向本院提出上訴狀
中　　　華　　　民　　　國　　九十一　　年　　 十二　　 月      五      日
~B書　記　官　趙芳媞
~F0
~T40
附表一：
(1)八十九年十月：加班二小時以內者計三十五點五小時
                加班二小時以上者計三十二點五小時
(2)八十九年十一月：加班二小時以內者計十六小時
                  加班二小時以上者計三小時
(3)八十九年十二月：加班二小時以內者計二十六小時
                  加班二小時以上者計十四點五小時
(4)九十年一月：加班二小時以內者計十一小時
              加班二小時以上者計三小時
(5)九十年二月：加班二小時以內者計十三點五小時
              加班二小時以上者計九點五小時
(6)可得請求加班費：
  （35.5+16+26+11+13.5）Ⅹ83Ⅹ1.33 +（32.5+3+14.5+3+9.5）Ⅹ83Ⅹ1.66
   =11259.78 + 8611.25 =19871.03
附表二：
（一）每小時工資：
    (1)八十九年十月至十二月：一百零四元（2000/192=104.16，元以下四捨五入）
    (2)九十年一、二月：一百十四元（20000/176=113.64，元以下四捨五入）
（二）原告主張加班時數：
    (1)八十九年十月：加班二小時以內者計三十七點五小時
                    加班二小時以上者計五十八點五小時
    (2)八十九年十一月：加班二小時以內者計二十四小時
                      加班二小時以上者計一百八十一小時
    (3)八十九年十二月：加班二小時以內者計三十二小時
                      加班二小時以上者計三十八小時
    (4)九十年一月：加班二小時以內者計二十三小時
                  加班二小時以上者計十七點五小時
    (5)九十年二月：加班二小時以內者計三十五小時
                  加班二小時以上者計十點五小時
（三）可得請求加班費：
    (1)（37.5+24+32）Ⅹ104Ⅹ1.33 +（58.5+181+38）Ⅹ104Ⅹ1.66
       =12932.92 + 47907.6 =60840.52
    (2)（23+35）Ⅹ114Ⅹ1.33 +（17.5+10.5）Ⅹ114Ⅹ1.66
       =8793.96 + 5298.72 =14092.68
    (3) (1)+(2) =74933.2
